---
type: lightning   # por sugestão da Bea Milz
language: portuguese
year: '`r format(Sys.Date(), "%Y")`' 
title: "A Comunidade `R Brasil` no Telegram"
authors:
  - first_name: Marcelo Ventura
    last_name: Freire
    email: mvf@usp.br
    country: br
    affiliation: "Escola de Artes, Ciências e Humanidades (EACHUSP)"
    url: ["https://t.me/rbrasiloficial", "https://github.com/mvf-each-usp"]
    corresponding: true
  - first_name: Leonardo Fernandes 
    last_name: Nascimento
    email: leofn3@gmail.com
    country: br
    affiliation: "Laboratório de Humanidades Digitais da UFBA (LABHDUFBA)"
    url: "https://github.com/leofn"
    corresponding: false
keywords: 
  - "comunidade"
  - "usuários"
  - "comunidade de usuários"
  - "telegram"
abstract: |
  Vamos apresentar a comunidade de usuários de R membros do grupo `R Brasil` 
  no aplicativo de mensagens *Telegram*.
output: 
  latinr::latinr_article:
    keep_tex: false
    anonymise: true
params: 
  check_is_error: true
---

```{r submission-checks, echo=FALSE, warning=TRUE}
# Runs some basic checks in metadata. To disable, set check_is_error to FALSE
latinr::latinr_checks(rmarkdown::metadata, params$check_is_error)
```

```{r setup, include=FALSE}
knitr::opts_chunk$set(echo = TRUE)
```


Convidaremos os participantes da LatinR 2024 a conhecerem a fervilhante comunidade 
`R Brasil` no *Telegram*, que existe desde 2017. Apresentaremos como são as 
características do grupo e da comunidade, bem como potencialidades de interesses 
para o público deste evento. Em nossa comunidade, compartilhamos experiências, 
perspectivas, notícias, dúvidas e discussões sobre o universo R e suas adjacências.

Pretendemos realizar uma apresentação que seguirá estas linhas:

- R Brasil no Telegram
    <!-- - Mas é *O* R Brasil ou é *A* R Brasil? -->
    <!--     - o *grupo* R Brasil do Telegram -->
    <!--     - a *comunidade* R Brasil de membros do grupo R Brasil  -->
- O *Grupo* R Brasil
    - breve histórico
    <!-- - grupo criado no Telegram por Felipe Barros em 5 de fevereiro de 2017 -->
    - números rápidos
    <!-- - números rápidos em 25/08/2024 -->
        <!-- - 170190 mensagens postadas -->
        <!-- - 13810 links compartilhados -->
        <!-- - 7274 fotos -->
        <!-- - 2758 dias de existência e crescendo -->
        <!-- - 2266 membros atuais -->
        <!-- - 697 arquivos -->
        <!-- - 78 videos -->
        <!-- - 65 mensagens de voz -->
        <!-- - 13 admins -->
        <!-- - 1 servidor no discord de backup para "emergências"  ;) -->
    - evolução do grupo ao longo do tempo
        <!-- - número de membros -->
        <!-- - número de mensagens -->
    - objetivos do grupo
        <!-- - compartilhar conhecimento -->
        <!-- - tirar dúvidas -->
        <!-- - colocar pessoas em contato -->
        <!-- - abrir portas -->
- A *Comunidade* R Brasil
    - diversidade de formações 
        <!-- - biólogos, ecologistas -->
        <!-- - computeiros, estatísticos, matemáticos -->
        <!-- - advogados, jurimestristas -->
        <!-- - geógrafos, geólogos, gestores ambientais -->
        <!-- - médicos, psicólogos, psicometristas -->
        <!-- - mercadólogos, administradores, economistas -->
        <!-- - engenheiros -->
        <!-- - jornalistas -->
        <!-- - entre outras -->
    - diversidade de atuação 
        <!-- - profissionais e estudantes -->
        <!-- - setor público, setor privado e terceiro setor -->
        <!-- - profissionais e pesquisadores acadêmicos -->
        <!-- - freelancers e funcionários -->
    - diversidade de interesses
        - interesses específicos: programação em R
            <!-- - apresentações de dúvidas e dificuldades com código -->
            <!-- - pedidos de colaboração em código e repositórios -->
            <!-- - sugestões, brainstormings e "solution racings" -->
        - interesses circundantes: o que afeta e é afetado pelo uso do R
            <!-- - modelagem e análise de dados  -->
            <!-- - métodos estatísticos, técnicas de machine learning etc. -->
            <!-- - manuseio de dados -->
            <!-- - tecnologias para big data -->
            <!-- - visualização de dados e dashboard -->
            <!-- - raspagem e mineiração de dados -->
            <!-- - desenvolvimento de pacotes -->
            <!-- - ciência de dados e soluções integrativas -->
            <!-- - comparativos de aspectos com outras linguagens -->
            <!-- - interações do R com sistemas operacionais -->
            <!-- - portabilidade de dados entre plataformas e na internet -->
        - interesses em aplicações específicas: onde o R pode ser usado
            <!-- - jurimetria -->
            <!-- - dados ambientais -->
            <!-- - dados georreferenciados -->
            <!-- - dados abertos e transparência pública -->
            <!-- - jornalismo de dados -->
            <!-- - negócios -->
            <!-- - entre outros -->
        - divulgação: onde, quando e como o R pode te alavancar
            <!-- - vagas e oportunidades -->
            <!-- - cursos sobre R e afins -->
    - diversidade de localização
        <!-- - membros originários do Brasil inteiro -->
        <!-- - também há vários portugueses na R Brasil -->
        <!-- - há vários membros localizados fora do Brasil  -->
- Resultados das interações entre os membros da R Brasil
    - alguns grupos surgidos da R Brasil 
        <!-- - Web-scraping Brasil (<https://t.me/+Z4d0O-ZQXsQyNDJk>) -->
        <!-- - Bio-R  -->
        <!-- - Shiny Brasil (<https://t.me/shinybrasi>) -->
    - iniciativas que surgiram de membros que se conheceram na R Brasil
        <!-- - Dadoscope  -->
        <!--     - <https://github.com/dadoscope> -->
        <!--     - <https://revistaforum.com.br/opiniao/2019/7/10/dadoscope-novo-blog-na-forum-traz-jornalismo-de-dados-58299.html> -->
        <!-- - diversas colaborações em freelance -->
        <!-- - várias colaborações acadêmica -->
        <!-- - algumas startups -->
        <!-- - entre outras -->
- Para entrar no grupo
    <!-- - <https://t.me/rbrasiloficial> -->


Com essa apresentação, temos o objetivo de permitir que os participantes deste evento possam conhecer o grupo e avaliar se têm interesse em participar dele.
